【裁判字號】    95,交訴,88
【裁判日期】    950918
【裁判案由】    偽造文書等
【裁判全文】
臺灣臺北地方法院刑事判決              95年度交訴字第88號
公  訴  人  臺灣臺北地方法院檢察署檢察官
被      告  乙○○
上列被告因偽造文書等案件，經檢察官提起公訴（九十五年度偵
字第六二九六號）；嗣於本院準備程序中，被告就被訴事實為有
罪之陳述，經本院合議庭認為適當後，裁定由受命法官獨任進行
簡式審判程序，判決如下：
    主      文
乙○○服用酒類，不能安全駕駛動力交通工具而駕駛，處有期徒
刑肆月，如易科罰金，以銀元參佰元即新臺幣玖佰元折算壹日；
又行使偽造私文書，足以生損害於公眾及他人，處有期徒刑參月
，如易科罰金，以銀元參佰元即新臺幣玖佰元折算壹日，如附表
所示偽造之署押均沒收之。應執行有期徒刑陸月，如易科罰金，
以銀元參佰元即新臺幣玖佰元折算壹日，如附表所示偽造之署押
均沒收之。
    事      實
一、乙○○於民國九十四年十二月五日清晨五時三十分至六時十
    分，在臺北市中山區○○○路附近錢櫃ＫＴＶ內服用啤酒酒
    類後，已達於反應較慢、感覺減低、思考及個性行為改變而
    不能安全駕駛動力交通工具之狀態後，仍駕駛動力交通工具
    即車牌號碼2E－9019號自用小客車行駛於道路上，嗣於同日
    六時十三分許，行經同市中山區○○○路及長春路口時為警
    攔停，經測得其呼氣酒精濃度達每公升○．八九毫克；詎乙
    ○○遭查獲後，因駕照已遭吊銷，且為脫免刑責，竟冒用其
    友人甲○○之名義應訊，並基於單一行使偽造私文書之接續
    犯意，於上開路口前及臺北市政府警察局中山分局辦公室內
    ，接續在附表編號(一)至(五)所示之酒精濃度測試表、攔停酒測
    稽查確認單、生理平衡檢測表、警詢筆錄及甲○○指認口卡
    上偽造「甲○○」之簽名各一枚，且接續在附表編號(六)至(九)
    所示具存證、收據性質之臺北市政府警察局舉發違反道路交
    通管理事件通知單、權利告知書、逮捕通知書本人聯及親友
    聯等文件上偽造「甲○○」簽名及指印（偽造簽名及指印之
    數量詳見附表），依其內容足以表示其係偽以甲○○名義，
    出具證明被冒用人已收受舉發違反道路交通管理事件通知單
    、業經告知訊問前依法應告知之事項、已經收受逮捕通知及
    通知指定親友之用意，完成後交付予臺北市政府警察局中山
    分局承辦警員收執存卷而行使之，均足以生損害於甲○○及
    警察機關對於文書製作與偵查犯罪之正確性。嗣乙○○在偵
    查機關尚未發覺其偽造文書犯行前，因心生悔意，遂於九十
    四年十二月九日晚間六時二十分許前往臺北市政府警察局中
    山分局，向員警坦承前揭冒名應訊情事，自首而接受裁判。
二、案經臺北市政府警察局中山分局報請臺灣臺北地方法院檢察
    署檢察官偵查起訴，嗣於本院準備程序中，乙○○就被訴事
    實為有罪之陳述，本院改依簡式審判程序審理。
    理      由
一、訊據被告乙○○對於上開服用酒類，不能安全駕駛動力交通
    工具而駕駛之犯罪事實坦承不諱（見本院卷第十一頁），並
    有酒精濃度測試單據、臺北市政府警察局舉發違反道路交通
    管理事件通知書及刑法第一百八十五條之三案件測試觀察紀
    錄表（見偵卷第十一至十二頁）附卷可稽。按人體之呼氣酒
    精濃度達每公升○．二五毫克時，將有輕度協調功能降低之
    症狀；呼氣酒精濃度達每公升○．五毫克時，則有反應較慢
    、感覺降低及影響駕駛之情形；至於酒精濃度達每公升○．
    七五毫克以上時，則會有思考、個性行為改變之酒精中毒症
    狀，此有行政院國軍退除役官兵輔導委員會臺北榮民總醫院
    八十八年八月五日（八八）北總內字第二六八六八號函告週
    知。查被告為警查獲後，經測試其呼氣酒精濃度高達每公升
    ○．八九毫克，顯已產生反應較慢、感覺降低，甚至思考、
    個性行為改變之症狀，參以警方對其觀察製作之測試觀察紀
    錄表所載，被告當時確有駕駛操控力欠佳及駕駛行為異常之
    情事，足見被告服用酒類後，當時已達不能安全駕駛動力交
    通工具之程度甚明。又前揭行使偽造文書、偽造署押之犯行
    ，亦據被告坦認在卷（見本院卷第十一頁），核與證人即被
    害人甲○○證述其身分遭冒用之情節相符，並有上有偽造甲
    ○○署押之酒精濃度測試表、攔停酒測稽查確認單、生理平
    衡檢測表、警詢筆錄、甲○○指認口卡、臺北市政府警察局
    舉發違反道路交通管理事件通知書、權利告知書、逮捕通知
    書本人聯及親友聯（以上見偵卷第十二頁至第十八頁）在卷
    可考，足徵被告前揭自白與事實相符。而被告偽造上開私文
    書並行使之，對於甲○○及警察機關製作文書與偵查犯罪之
    正確性均足生損害無訛。本件事證明確，被告犯行自堪認定
    ，應依法論科。
二、查被告行為後，九十四年二月二日修正公布之中華民國刑法
    已於九十五年七月一日施行，關於刑法變更後之新舊法律適
    用問題，均應依修正後刑法第二條第一項：「行為後法律有
    變更者，適用行為時之法律。但行為後之法律有利於行為人
    者，適用最有利於行為人之法律」之規定，依「從舊從輕」
    原則決定；且比較時應就罪刑有關之共犯、未遂犯、想像競
    合犯、牽連犯、連續犯、結合犯，以及累犯加重、自首減輕
    暨其他法定加減原因（如身分加減）與加減例等一切情形，
    綜其全部罪刑之結果而為比較（最高法院九十五年五月二十
    三日九十五年度第八次刑庭會議決議參照）。爰先就本案有
    關新舊法比較部分論述如下：
  (一)按刑法第一百八十五條之三服用酒類，不能安全駕駛動力交
    通工具而駕駛之公共危險罪，法定刑得科銀元三萬元以下罰
    金，依被告行為時之刑罰法律，即罰金罰鍰提高標準條例第
    一條前段、修正前刑法第三十三條第五款（規定罰金為一元
    以上），並依現行法規所定貨幣單位折算新臺幣條例第二條
    規定計、折算結果，前揭公共危險罪其法定刑得科銀元一元
    即新臺幣三元以上、銀元三萬元即新臺幣九萬元以下罰金。
    惟依據被告行為後之修正增訂刑法施行法第一條之一：「中
    華民國九十四年一月七日刑法修正施行後，刑法分則編所定
    罰金之貨幣單位為新臺幣。九十四年一月七日刑法修正時，
    刑法分則編未修正之條文定有罰金者，自九十四年一月七日
    刑法修正施行後，就其所定數額提高為三十倍。但七十二年
    六月二十六日至九十四年一月七日新增或修正之條文，就其
    所定數額提高為三倍」，及刑法第三十三條第五款將罰金刑
    修正為：「新臺幣一千元以上，以百元計算之」等規定，上
    開刑法分則之處罰條文其法定罰金刑之最高額雖未有變動，
    惟最低額已提高為新臺幣一千元以上。經比較新舊法結果，
    認適用被告行為後之新法規定，對被告並非較為有利。
  (二)關於易科罰金部分，修正前刑法第四十一條第一項前段係規
    定：「犯最重本刑為五年以下有期徒刑以下之刑之罪，而受
    六個月以下有期徒刑或拘役之宣告，因身體、教育、職業、
    家庭之關係或其他正當事由，執行顯有困難者，得以一元以
    上三元以下折算一日，易科罰金」，第二項則規定：「併合
    處罰之數罪，均有前項情形，其應執行之刑逾六月者，亦同
    」，而斯時易科罰金之折算標準，依修正前罰金罰鍰提高標
    準條例第二條（該條規定現已刪除）規定，係就其原定數額
    提高為一百倍折算一日，並依現行法規所定貨幣單位折算新
    臺幣條例第二條折算為新臺幣，則適用舊法之結果，易科罰
    金之折算標準應以銀元一百元至三百元即新臺幣三百元至九
    百元折算一日，且併合處罰之數罪其應執行刑逾六月者，亦
    得易科罰金；惟修正後刑法第四十一條第一項前段則規定：
    「犯最重本刑為五年以下有期徒刑以下之刑之罪，而受六個
    月以下有期徒刑或拘役之宣告者，得以新臺幣一千元、二千
    元或三千元折算一日，易科罰金」，第二項並修正為：「前
    項規定於數罪併罰，其應執行之刑未逾六月者，亦適用之」
    ，顯已將易科罰金之標準提高，且併合處罰之數罪其應執行
    刑逾六月者，已不得易科罰金。經比較新舊法之結果，認適
    用新法對被告並非較為有利。
  (三)修正前刑法第五十一條第五款規定：「宣告多數有期徒刑者
    ，於各刑中之最長期以上，各刑合併之刑期以下，定其刑期
    。但不得逾二十年」，修正後則將合併執行有期徒刑之上限
    提高至三十年，就本件定應執行刑之情形而言，新法並無較
    有利於被告。
  (四)關於自首之規定，修正前刑法第六十二條前段規定「對於未
    發覺之罪自首而受裁判者，減輕其刑」，乃屬必減輕刑度之
    規定，修正後刑法第六十二條前段則規定為「對於未發覺之
    罪自首而受裁判者，得減輕其刑」，僅得減輕刑度而已，故
    適用新法關於自首之規定，對被告並非較為有利。
  (五)綜上所述，本件綜合上開罪刑全部比較結果，認適用裁判時
    之新法對被告並非較為有利，自應依刑法第二條第一項前段
    ，適用被告行為時之上開修正前刑法規定，以為論處。
三、按在交通違規通知單移送聯「收受通知聯者簽章」欄內偽簽
    他人姓名，自不待依據習慣或特約，單從形式上觀察，即足
    以知悉係表示由他人名義出具領收通知聯之證明，此與事先
    在印妥內容之收據上偽簽他人姓名之情形，無分軒輊，當然
    屬於刑法第二百十條所稱之私文書（最高法院八十三年台上
    字第六六三一號判例意旨參照）。被告於附表編號(六)至(九)所
    示之臺北市政府警察局舉發違反道路交通管理事件通知單、
    權利告知書、逮捕通知書本人聯及親友聯等文件上偽造「甲
    ○○」署名及指印，具有表示收受舉發違反道路交通管理事
    件通知書、業經告知訊問前依法應告知之事項、已經收受逮
    捕通知及通知指定親友之意思，雖該等文書之內容係警察事
    先印製，然此不過為便利之措施，被告既明知其內容，自可
    決定是否簽署，既仍執意冒名應訊而在其上偽造署押，則該
    事先印製之內容即為被告採為自己之一定意思表示，而屬刑
    法第二百十條規定之私文書。被告復交付予臺北市政府警察
    局中山分局承辦警員收執存卷而行使之，均足以生損害於甲
    ○○及警察機關對於文書製作與偵查犯罪之正確性。至被告
    於附表編號(一)至(五)文件上簽名，並無表明為文書之用意而不
    具文書之性質，應僅成立偽造署押罪。核被告所為，係犯刑
    法第一百八十五條之三服用酒類不能安全駕駛動力交通工具
    而駕駛罪、同法第二百十六條、第二百十條之行使偽造私文
    書罪。被告偽造「甲○○」署押之行為，均為偽造私文書之
    部分行為，其偽造上開私文書復提出行使，偽造之低度行為
    復為嗣後行使之高度行為所吸收，均不另論罪，公訴意旨認
    被告另犯刑法第二百十七條第一項之罪，稍有未洽。被告多
    次偽造署押及行使偽造私文書之犯行，均係酒後駕車為警攔
    檢後，於接受員警測試調查詢問時所為，其數個行為於密切
    接近之時地實施，侵害同一之法益，各行為之獨立性極為薄
    弱，依一般社會健全觀念，在時間差距上，難以強行分開，
    在刑法評價上，以視為數個舉動之接續施行，合為包括之一
    行為予以評價，較為合理，應為接續犯（最高法院八十六年
    台上字第三二九五號判例意旨參照）。被告所犯上開刑法第
    一百八十五條之三服用酒類不能安全駕駛動力交通工具而駕
    駛罪及同法第二百十六條、第二百十條行使偽造私文書罪，
    二罪間犯意各別、行為互殊，應予分論併罰。被告係於偵查
    機關尚發覺其偽造文書犯行前，主動至臺北市政府警察局中
    山分局向員警供承犯行，有警詢筆錄在卷可稽，經核合於自
    首之要件，爰依修正前刑法第六十二條前段規定，減輕其刑
    。爰審酌被告曾於九十三、九十四年間，先後因酒後駕車公
    共危險罪，經本院及臺灣士林地方法院分別判處罰金三萬元
    及有期徒刑三月確定，並均已執行完畢（於本件尚不構成累
    犯），有臺灣高等法院被告前案紀錄表在卷可稽，然未記取
    教訓，仍飲用酒類達不能安全駕駛程度而駕駛動力交通工具
    ，對一般往來之人車均生高度危險性，復因逃避罪責而冒用
    他人名義應訊之犯罪動機、手段，惟犯後尚能坦承犯行之態
    度等一切情狀，就所犯各罪分別量處如主文所示之刑，並定
    應執行刑，暨依修正前刑法第四十一條第一項前段、修正前
    罰金罰鍰提高標準條例第二條、現行法規所定貨幣單位折算
    新臺幣條例第二條等規定，就前開宣告刑及應執行刑諭知以
    銀元三百元即新臺幣九百元折算一日之易科罰金折算標準。
    附表所示偽造之署押，不問屬於犯人與否，均依刑法第二百
    十九條規定宣告沒收。
據上論斷，應依刑事訴訟法第二百七十三條第一項、第二百九十
九條第一項前段，刑法第一百八十五條之三、第二百十六條、第
二百十條、第二百十九條，修正前刑法第六十二條前段、第四十
一條第一項前段、第二項、第五十一條第五款，修正前罰金罰鍰
提高標準條例第二條，現行法規所定貨幣單位折算新臺幣條例第
二條，判決如主文。
本案經檢察官林達到庭執行職務
中    華    民    國    95    年    9     月    18    日
                  刑事第十一庭  法  官  林庚棟
以上正本證明與原本無異。
如不服本件判決，得自收受送達之日起十日內，向本院提起上訴
。
                                書記官  殷玉芬
中    華    民    國    95    年    9     月    19    日
附表：
┌──┬────────────┬───┬────────────────┐
│編號│  應 沒 收 之 物 名 稱  │數  量│    備                      註  │
├──┼────────────┼───┼────────────────┤
│ (一) │酒精濃度測試表上偽造之「│壹枚  │影本見九十五年度偵字第六二九六號│
│    │甲○○」簽名            │      │卷，第十二頁                    │
├──┼────────────┼───┼────────────────┤
│ (二) │攔停酒測稽查確認單「受稽│壹枚  │影本見同上卷，第十四頁          │
│    │查人簽章」欄上偽造之「吳│      │                                │
│    │卉婕」簽名              │      │                                │
├──┼────────────┼───┼────────────────┤
│ (三) │生理平衡檢測表「被檢測人│壹枚  │影本見同上卷，第十三頁          │
│    │」欄上偽造之「甲○○」簽│      │                                │
│    │名                      │      │                                │
├──┼────────────┼───┼────────────────┤
│ (四) │臺北市政府警察局中山分局│貳枚  │影本見同上卷，第八頁及第十頁    │
│    │九十四年十二月五日調查筆│      │                                │
│    │錄「受詢問人」及「被訊問│      │                                │
│    │人」欄上偽造之「吳卉捷」│      │                                │
│    │簽名                    │      │                                │
├──┼────────────┼───┼────────────────┤
│ (五) │甲○○指認口卡上偽造之「│壹枚  │影本見同上卷，第十五頁          │
│    │甲○○」簽名            │      │                                │
├──┼────────────┼───┼────────────────┤
│ (六) │臺北市政府警察局舉發違反│壹枚  │原本及影本見同上卷，第十二頁及第│
│    │道路交通管理事件通知單「│      │三十八頁                        │
│    │收受通知聯者簽章」欄上偽│      │                                │
│    │造之「甲○○」簽名      │      │                                │
├──┼────────────┼───┼────────────────┤
│ (七) │臺北市政府警察局中山分局│各壹枚│影本見同上卷，第十八頁          │
│    │九十四年十二月五日權利告│      │                                │
│    │知書上偽造之「甲○○」簽│      │                                │
│    │名及指印                │      │                                │
├──┼────────────┼───┼────────────────┤
│ (八) │臺北市政府警察局中山分局│各壹枚│影本見同上卷，第十六頁          │
│    │九十四年十二月五日逮捕通│      │                                │
│    │知書上本人聯上偽造之「吳│      │                                │
│    │卉捷」簽名及指印        │      │                                │
├──┼────────────┼───┼────────────────┤
│ (九) │臺北市政府警察局中山分局│各壹枚│影本見同上卷，第十七頁          │
│    │九十四年十二月五日逮捕通│      │                                │
│    │知書上親友聯上偽造之「吳│      │                                │
│    │卉捷」簽名及指印        │      │                                │
└──┴────────────┴───┴────────────────┘
附錄本案論罪科刑法條全文：
中華民國刑法第一百八十五條之三：
服用毒品、麻醉藥品、酒類或其他相類之物，不能安全駕駛動力
交通工具而駕駛者，處一年以下有期徒刑、拘役三萬元以下罰金
。
中華民國刑法第二百十六條：
行使第二百十條至第二百十五條之文書者，依偽造、變造文書或
登載不實事項或使登載不實事項之規定處斷。
中華民國刑法第二百十條：
偽造、變造私文書，足以生損害於公眾或他人者，處五年以下有
期徒刑。


司法院資訊處製作；財團法人民間司法改革基金會備份。
